【裁判字號】    92,交抗,1114
【裁判日期】    921128
【裁判案由】    違反道路交通管理處罰條例
【裁判全文】
臺灣高等法院交通事件裁定                      九十二年度交抗字第一一一四號
    抗  告  人
    即受處分人  甲○○
右抗告人因違反道路交通管理處罰條例案件，不服臺灣臺北地方法院九十二年度交聲
字第一○三二號，中華民國九十二年十月二十九日裁定，提起抗告，本院裁定如左：
    主  文
抗告駁回。
    理  由
一、按道路交通管理處罰條例及道路交通安全規則所稱之「汽車」，依道路交通管理
    處罰條例第三條第八款及道路交通安全規則第二條第一項第一款規定，均包括「
    機器腳踏車」。次按汽車變換車道時，應讓直行車先行，並注意安全距離，道路
    交通安全規則第九十八條第一項第六款定有明文。另汽車駕駛人，駕駛汽車違反
    道路交通安全規則，因而肇事致人受傷者，吊扣其駕駛執照三個月至六個月，復
    為道路交通管理處罰條例第六十一條第三項所明定。
二、抗告人即受處分人甲○○於民國九十二年五月六日上午八時二十分許，駕駛車牌
    號碼ＤＮＬ─三七三輕機車附載李英璇，沿臺北市○○路○段外側車道西向東行
    駛至肇事地點向左變換至內側車道時，其左側車身與同向內側車道行駛之對造營
    業大客車（車牌號碼：ＦＶ─四六○號）右側車身相撞及而肇事並致人受傷，經
    臺北市政府警察局交通警察大隊員警以受處分人有「１變換車道未注意安全距離
    。２違反道路交通安全規則因而肇事致人受傷」之違規，依道路交通管理處罰條
    例第五十八條第一款及第六十一條第三項之規定製單舉發。嗣受處分人收受上開
    舉發通知單後，依限於應到案日期前向原處分機關提出申訴，經原處分機關轉送
    原舉發單位查復，並參酌受處分人陳述之理由及綜合有關資料審查結果，仍認受
    處分人有前開違規行為，原處分機關乃依前揭道路交通管理處罰條例第六十一條
    第三項規定，於九十二年八月一日裁處吊扣駕駛執照三個月。另原舉發單位以「
    變換車道時未注意安全距離」舉發受處分人違反道路交通管理處罰條例第五十八
    條第一款部分，因該款係規範「不依規定保持前、後車距離者」之行為，與處分
    要件不符，乃由原處分機關依職權於受處分人提出上開申訴時併予以撤銷此部分
    處分。
三、抗告意旨略以：受處分人並未有違反道路交通管理處罰條例規定之行為，其駕駛
    車牌號碼ＤＮＬ─三七三號輕機車，遭由外側車道變換至內側車道之車牌號碼Ｆ
    Ｖ─四六○營業大客車擦撞倒地，且車牌號碼ＡＨ─五五五營業大客車駕駛曾自
    承所駕上開車輛非內側車道直行車，另其友人張松雲曾向表表示：車牌號碼ＦＶ
    ─四六○營業大客車之駕駛至醫院探視受處分人時，有說過：變換車道時只注意
    到左後方有無來車，漏未注意右後方之來車。故可知該車確非直行車，而係該營
    業大客車才是由外側車道變換至內側車道之肇事車輛云云。
四、經查：
（一）受處分人上開違規肇事致人受傷之事實，業據當時搭乘車牌號碼ＦＶ─四六○
      號營運大客車之乘客張正豪於臺北市政府警察局談話記錄表證稱：「我是ＦＶ
      ─四六○號營大客車右前座第一排的乘客，肇事前ＦＶ─四六○號大客車是沿
      木新路二段西向東內側車道直行至肇事地點時，因外側車道有一營大客ＡＨ─
      五五五臨停上下乘客，我有看見在ＦＶ─四六○號營大客車右後方有一部ＤＮ
      Ｌ─三七三行駛，要從ＦＶ─四六○號營大客右側及ＡＨ─五五五營大客左側
      兩部車之車縫間超越該兩部車時，ＤＮＬ─三七三輕機車左側車身和ＦＶ─四
      六○號營大客右側中間車身擦撞，致ＤＮＬ─三七三輕機車倒地後再撞到ＡＨ
      ─五五五營大客左側車身而肇事」（見原審卷第二七頁）等語明確，並有臺北
      市政府警察局交通警察大隊交通事故分析研判表、臺北市○○○○○道路交通
      事故現場圖、臺北市政府警察局文山第一分局交通分隊道路交通事故補充資料
      表、談話記錄表、現場照片共十五幀附卷可稽（見原審卷第二二至二八頁、第
      三十頁、第五五至六二頁），而受處分人違規駕駛車牌號碼ＤＮＬ─三七三輕
      機車所附載之李英璇受有輕傷之事實，有上開臺北市政府警察局文山第一分局
      交通分隊道路交通事故補充資料表可稽，足見受處分人確係於前揭時地駕駛輕
      機車附載一人向左變換至內側車道時，其左側車身與同向內側車道行駛之營業
      大客車右側車身撞及而肇事，並致該機車後座附載之人受傷屬實。
（二）雖受處分人以車牌號碼ＡＨ─五五五營業大客車駕駛曾供承：該營業大客車非
      內側車道直行車」，且友人張松雲亦曾向其表示：車牌號碼ＦＶ─四六○營業
      大客車之駕駛至醫院探視受處分人時，有說過：變換車道時，只注意到左後方
      有無來車，漏未注意右後方之來車云云。惟據證人即臺北市政府警察局交通警
      察大隊員警謝財聚到庭詰證稱：「（卷附的交通事故分析研判表是否為你所製
      作？）是的」「（是否可以說明當初為何研判的原因是受處分人的車違規？後
      來變換車道的部分為何被撤銷？）是根據現場處理員警報過來的資料及現場談
      話筆錄及現場圖來研判的，根據現場的位置圖異議人在路邊停車上、下乘客的
      地方，變換到內車道進來的時候被內側車道的車子擦撞到」「（異議人是否有
      疏失？）因為她變換車道時沒有注意左側車道有直行車，所以我們認為異議人
      有過失：：：」「我認為停靠在公車站牌的車輛也要負責，因為公車在停車的
      時候，佔用到內側車道，ＦＶ─四六○號車子他是因為是直行車被停靠的公車
      佔用到車道所以必須往左邊靠，因為有違規停車的部分，在審核的過程中，我
      們認為ＦＶ─四六○號車子這樣子行駛是屬於正常的行駛」「（異議人的車子
      在本案中是否有要向後看的義務？）根據資料ＦＶ─四六○號車子已經跨出現
      轉出之後，車身前半部都已經過了之後，異議人的車子才變向跨出來，否則不
      會ＦＶ─四六○號車子的右後車身有擦撞到」等語明確（見原審卷第四七至五
      十頁）。且車牌號碼ＦＶ─四六○號營業大客車駕駛王漢民係於警局陳稱：其
      駕車往前直行，因外側車道有另輛車牌號碼ＡＨ─五五五營業大客車臨時停車
      ，始向左行駛，後方遭受處分人機車擦撞（見原審卷第二六頁）。而車牌號碼
      ＡＨ─五五五營業大客車駕駛卓敏珠供述：其臨時停車，聽到後方聲音，才知
      道受處分人機車與車牌號碼ＦＶ─四六○號營業大客車發生車禍等語（見原審
      卷第二八頁），參酌本警員鄭坤賢拍攝之現場照片共十五幀觀之，該車牌號碼
      ＦＶ─四六○號營業大客車，係在直行內側車道，且車身已近後車門尾端部分
      時，始與該輕機車擦撞等情。則車輛號碼ＦＶ─四六○號營業大客車，雖因車
      牌號碼ＡＨ─五五五營業大客車在外側車道停車，而有所左偏行駛在內側車道
      繼續直行，但係受處分人機車自後由兩輛營業大客車中間經過，始會發生碰撞
      車牌號碼ＦＶ─四六○號營業大客車之結果，此即乘客張正豪前揭所目擊之實
      際狀況。足見受處分人前開所辯，尚難認與實情相符，本件事證明確，受處分
      人變換車道時未讓直行車先行並注意安全距離，違反道路交通安全規則因而肇
      事致人受傷之違規行為，堪以認定。至其請求訊問友人張松雲作證，因事證已
      明，且張松雲亦非在場見聞之人，核無傳訊之必要。
五、原審因而認受處分人確有違反道路交通安全規則，因而肇事致人受傷之行為，原
    處分機關依據前揭規定，裁處受處分人吊扣駕駛執照三個月，並無違誤，而駁回
    受處分人異議之聲明，經核並無不合。受處分人提起抗告，為無理由，應予駁回
    。
據上論結，應依道路交通管理處罰條例第八十九條、道路交通案件處理辦法第二十六
條、刑事訴訟法第四百十二條，裁定如主文。
中      華      民      國    九十二    年     十一     月    二十八    日
                              臺灣高等法院交通法庭
                                  審判長法  官  楊  照  男
                                        法  官  陳  炳  彰
                                        法  官  王  詠  寰
右正本證明與原本無異。
不得再抗告。
                                        書記官  駱  麗  君
中      華      民      國    九十二    年     十一     月    二十八    日


司法院資訊處製作；財團法人民間司法改革基金會備份。
